【裁判字號】    90,易,597
【裁判日期】    900907
【裁判案由】    侵占
【裁判全文】
臺灣雲林地方法院刑事判決                            九十年度易字第五九七號
    公  訴  人  臺灣雲林地方法院檢察署檢察官
    被      告  甲○○
右列被告因侵占案件，經檢察官提起公訴（九十年度偵字第二七九○號），本院判決
如左：
    主  文
甲○○無罪。
    理  由
一、公訴意旨略以：被告甲○○利用其任職金字塔輪胎行業務員之機會，於民國八十
    九年十一月十五日，將業務上持有客戶所支付之支票一張（發票人陳明周、付款
    人聯邦商業銀行嘉義分行，票號ＵＣ0000000號、金額新台幣一萬零七佰
    元），持向雲林縣虎尾鎮夜花ＫＴＶ消費而侵占入己，因認被告涉有刑法第三百
    三十六條第二項之罪嫌。
二、本件公訴人認被告涉有右揭犯罪，係以被害人丙○○及證人謝憫於警訊或偵查中
    之陳述，及上開支票、退票理由單影本、遺失票據申報書、掛失止付票據提示人
    資料查報表等資為論據。訊據被告甲○○堅決否認有何公訴人所指訴之犯行，辯
    稱：他在使用上開支票前有徵得丙○○之同意等語。
三、按犯罪事實應依證據認定之，無證據不得推定其犯罪事實，刑事訴訟法第一百五
    十四條定有明文。又刑事訴訟法上所謂認定犯罪事實之證據，係指足以認定被告
    確有犯罪行為之積極證據而言，該項證據自須適合於被告犯罪事實之認定，始得
    採為斷罪資料；被告否認犯罪事實所持之辯解，縱屬不能成立，仍非有積極証據
    足以証明其犯罪行為，不得遽為有罪之認定；又事實之認定，應憑證據，如未能
    發現相當證據，或證據不足以證明，自不能以推測或擬制之方法，以為裁判之基
    礎；認定不利於被告之事實，應依積極證據，苟積極證據不足為不利於被告事實
    之認定時，即應為有利於被告之認定，更不必有何有利之證據，最高法院著有二
    十九年上字第三一０五號、三十年上字第一八三一號、四十年度台上字第八六號
    、三十年度上字第八一六號判例足資參照。
四、經查，被害人丙○○於審理中陳稱：被告收款後隔天款項沒有入帳，他馬上追問
    上開支票到那裏去？被告有告訴他說需要用上開支票周轉，他當時說可以，是因
    為他太太謝閔不知道這情形才會去掛支票遺失止付的等語，核與被告於審理中供
    稱：在還沒有收票之前他就已先跟老闆丙○○說他缺錢要用票，而且在收到這張
    票當天還有跟丙○○提到他必須要用這張票等語，均相符合，堪信被告於使用上
    開支票之前確已徵得被害人丙○○之同意，而證人謝閔將上開支票申報遺失係因
    不知被告已取得被害人丙○○之同意甚明。次查，質之被害人丙○○為何於警訊
    及偵查中均指稱被告未經其同意而使用上開支票？被害人丙○○於審理中陳稱：
    因為被告使用了上開支票後就到大陸去了，而警察是先問他太太謝閔，謝閔對上
    揭情形又不了解，而他是因一時找不到被告人，而且被告都是用口頭報告的，他
    一時也記不清楚等語，是被害人丙○○既承認於警訊及偵查中之陳述皆錯誤之處
    ，而證人謝閔又未清楚被告與被害人丙○○之間之協議，顯然被害人丙○○及證
    人謝閔於警訊或偵查中之所陳皆與事實不符，自不能採為本案論斷之依據。再被
    告已清償其所借用之上開支票金額，業經被告及被害人丙○○於偵查中陳述明確
    ，亦足認被告於使用上開支票時應無侵占之故意。綜上說明，公訴人對被告之犯
    行所舉證據不足以證明其有公訴人所指之犯行。此外又查無其他積極之證據，足
    認被告確有公訴人所指之犯行，不能證明被告犯罪，依法應諭知無罪之判決。
據上論斷，應依刑事訴訟法第三百零一條第一項判決如主文。
本案經檢察官乙○○到庭執行職務
中      華      民      國      九十      年      九      月     七     日
                                        臺灣雲林地方法院刑事第一庭
                                            法  官
如不服本判決，應於判決送達後十日內，向本院提出上訴狀。（須附繕本）


司法院資訊處製作；財團法人民間司法改革基金會備份。
